【裁判字號】    99,簡上,640
【裁判日期】    990730
【裁判案由】    詐欺
【裁判全文】
臺灣板橋地方法院刑事判決             99年度簡上字第640號
上  訴  人
即  被  告  甲○○
上列上訴人因詐欺案件，不服本院刑事庭民國九十九年四月三十
日九十九年度簡字第三八五０號第一審刑事簡易判決（聲請簡易
判決處刑案號：九十九年度偵字第四八五二號），提起上訴，本
院管轄之第二審合議庭判決如下：
    主  文
上訴駁回。
甲○○緩刑貳年。緩刑期間付保護管束，並應接受拾小時之法律
教育課程。
    事  實
一、本案經本院管轄第二審之合議庭審理結果，認原審以被告即
    上訴人甲○○犯刑法第三十條第一項前段、第三百三十九條
    第一項之幫助詐欺取財罪，判處有期徒刑三月，如易科罰金
    ，以新臺幣（下同）一千元折算一日，經核其認事用法及量
    刑均無違法或不當，應予維持，並引用原審刑事簡易判決書
    記載之事實、證據及理由（如附件）。
二、上訴人即被告提起本件上訴，其上訴意旨略以：我是找工作
    被騙，當時我是看報紙後來與人家約在板橋車站某個出口見
    面，對方電話中跟我說要帶身分證、提款卡，因為說要看我
    有無負債信用是否良好，如果沒有負債我就可以馬上上班，
    並不是要轉帳到我那個帳戶，去的時候我拿提款卡給那個人
    ，當場那個人才問我密碼，我想了很久才給那個人，因為我
    覺得好像怪怪的，但當時急著找工作缺錢趕著要上班，我也
    有帶履歷表去現場，那個人也都收走了。當時我帳戶裡面還
    有餘額兩百元，擺很多年了，我有郵局、玉山及中信的帳戶
    ，對方說拿一個中信的帳戶就可以查了，還跟我說他要請會
    計查，看怎麼樣會跟我聯絡，後來那個人又打了兩、三通電
    話給我類似安撫這樣，還跟我說他有匯款一千元給我，要我
    不要去領出來，我說我不會去領，後來等到隔天晚上，那個
    人說十二點多我可以去上班，那天還下大雨，我問說要去哪
    裡，那個人說一樣的地點，我就過去等了二十分鐘，我想說
    怎麼都沒有人來接我，我就打電話問中國信託的客服，問昨
    天有無人匯款一千元去我的帳戶，至於一千元或兩千元我忘
    了，客服跟我說沒有，而且說我帳戶好像怪怪的，我就請客
    服幫我掛遺失，請我隔天再去中信補辦，後來跟我說我的帳
    戶變成警示帳戶，跟我說要報警，我說好，因此就到警局做
    筆錄了。我的電話是0000000000，對方電話是0000000000，
    十二月十五日我明明就有打好幾次云云。然查，關於被告前
    開辯解如何不可採之部分，已經原審判決於事實及理由欄中
    之一、(二)部分補充內予以詳細載明並逐一論駁明確，本院經
    核原審判決就此所認定之理由並無任何違背經驗法則或論理
    法則之處，被告就此仍空言否認犯罪，其辯解並不足採。綜
    上，被告猶執陳詞提起本件上訴，為無理由。原審認被告罪
    證明確而為論罪科刑之判決，並無違誤，應駁回被告之上訴
    。
三、末查，被告雖因被害金額過高而無力賠償被害人之損失，惟
    其前未曾因故意犯罪受有期徒刑以上刑之宣告，於本件中顯
    係初犯，此有臺灣高等法院被告前案紀錄表一份在卷可參，
    於本件中因行為失當，短於思慮，致觸犯本件犯行，經此次
    科刑教訓後，應知警惕而無再犯之虞，本院認為前述對其所
    宣告之刑，以暫不執行為適當，爰依刑法第七十四條第一項
    第一款之規定，併予宣告緩刑二年，以啟自新。再考量本件
    被告犯行，顯係因法律觀念及教育不足所致，疏於對現今社
    會上不法詐欺集團份子以各類報章雜誌媒體刊登應徵相關工
    作以取得應徵求職者之提款卡及密碼後遂行詐欺犯行，且已
    為近數年來各類電視、報紙、雜誌、廣播、網路新聞宣導及
    相關大眾傳播媒體對於提供提款卡及密碼等金融資料予不明
    人士可能遭利用成為人頭帳戶而觸法之事而廣為宣傳以提醒
    應徵求職者防範之常態性幫助詐欺犯罪有所深切體認並防範
    ，本院認實有加強其法律教育之必要，爰復依刑法第七十四
    條第二項第八款之規定，命被告應接受十小時之法律教育課
    程，以預防再犯（被告若違反刑法第七十四條第二項第八款
    所定預防再犯所為之必要命令情節重大者，檢察官得斟酌依
    刑法第七十五條之一第一項第四款之規定聲請撤銷緩刑，併
    此敘明），並依刑法第九十三條第一項第二款之規定，宣告
    於緩刑期間付保護管束，以勵被告自新，並冀其後效。
據上論斷，應依刑事訴訟法第四百五十五條之一第一項、第三項
、第三百六十四條、第三百六十八條、第三百七十三條，刑法第
七十四條第一項第一款、第二項第八款、第九十三條第一項第二
款，判決如主文。
本案經檢察官蘇振文到庭執行職務。
中    華    民    國    99    年    7     月    30    日
                  刑事第六庭    審判長法  官  胡堅勤
                                      法  官  盧軍傑
                                      法  官  林家賢
不得上訴。
                                      書記官  林政良
中    華    民    國    99    年    7     月    30    日
附錄本判決論罪科刑法條：
刑法第三百三十九條第一項：
意圖為自己或第三人不法之所有，以詐術使人將本人或第三人之
物交付者，處五年以下有期徒刑、拘役或科或併科一千元以下罰
金。
附件：
臺灣板橋地方法院刑事簡易判決          99年度簡字第3850號
聲  請  人  臺灣板橋地方法院檢察署檢察官
被      告  甲○○  女  25歲（民國○○年○月○○日生）
                    身分證統一編號：Ｚ000000000號
                    住臺北市○○區○○路123號3樓
                    居臺北縣三重市○○路○段199號3樓
上列被告因詐欺案件，經檢察官聲請以簡易判決處刑（99年度偵
字第4852號），本院判決如下：
    主  文
甲○○幫助意圖為自己不法之所有，以詐術使人將本人之物交付
，處有期徒刑月，如易科罰金，以新臺幣壹仟元折算壹日。
    事實及理由
一、本件除以下所載應予更正或補充外，其餘犯罪事實及證據均
    引用如附件檢察官聲請簡易判決處刑書之記載。
  (一)犯罪事實欄末4 行以下更正為「陸續匯款新臺幣（下同）3
    萬元、2 萬5 仟元、3 萬元、3 萬元、3 萬元、3 萬元、3
    萬元、4 仟元，共8 筆合計20萬9 仟元至甲○○上開帳戶內
    」。
  (二)認定被告甲○○構成本件犯行之理由補充「訊據被告矢口否
    認有何幫助詐欺犯行，辯稱：伊係應徵開分員工作，故將其
    所有之中國信託銀行帳戶提款卡及密碼等物，交付予真實姓
    名年籍不詳之人，查詢銀行帳戶有無欠款紀錄云云。惟查：
    任何人均可辦理金融帳戶存摺、提款卡使用，如無正當理由
    ，實無取用他人帳戶使用之必要，而提款卡、密碼事關個人
    財產權益之保障，其專有性甚高，一般人均有防止他人任意
    使用之認識，縱特殊情況偶需交付他人使用，亦必深入瞭解
    用途及合理性，始予提供，且該等帳戶如落入不明人士手中
    ，而未加以闡明正常用途，極易被利用為與財產有關之犯罪
    工具，此為吾人依一般生活認知所易於體察之常識。縱被告
    原為應徵工作始與上開真實姓名年籍不詳之人接觸，惟其對
    於所應徵公司之地址、人員等細節，均毫無所悉，竟如此輕
    率交付具個人專屬性之金融帳戶予他人使用。兼以近年來電
    視或平面媒體上，常有詐騙集團利用金錢收購、租借、求職
    等種種事由，蒐集他人所申請之人頭帳戶，用以掩飾、隱藏
    ，供作受詐騙或恐嚇之被害人匯款之帳戶再提領使用，致使
    警方追索犯罪無著之報導，被告為高職肄業，其於警詢及偵
    查中面對訊問均能清楚回答，足認被告係心智思慮已成熟之
    成年人，依其社會生活經驗及智識程度，對於將自己開立帳
    戶供不熟悉之人使用，該帳戶將有可能被利用作為實行財產
    犯罪之工具一節，應有所預見及認識，被告卻猶將上開銀行
    帳戶交予不詳之人使用，難謂其對於上開不詳之人及其所屬
    集團將之用於詐騙毫無所悉。且被告辯稱於交付帳戶後隔日
    即98年12月15日對方曾於下午打電話予伊告知可於當日晚間
    上班，惟伊於下午4 、5 時許撥打對話予對方時，電話已無
    法撥通云云，惟經調閱被告所持用之行動電話通聯記錄所示
    ，自詐欺集團成員於該日下午3 時17分許最後一次撥打電話
    予被告後，即無任何被告撥打對方電話之紀錄，被告所辯顯
    係臨訟卸責之詞，不足採信，其有幫助不法集團犯罪之不確
    定故意無訛。本件事證明確，被告犯行洵堪認定，應予依法
    論科。」。
二、按刑法上之幫助犯，係指以幫助之意思，對於正犯資以助力
    ，而未參與實行犯罪之行為，且以正犯已經犯罪為構成要件
    ，最高法院49年臺上字第77號、60年臺上字第2159號判例意
    旨及75年度臺上字第1509號、88年度臺上字第1270號判決意
    旨均可資參照。經查，被告交付其所有上開帳戶之提款卡及
    密碼等物供他人使用，有幫助詐欺取財之不確定故意，業如
    上述；且收受上開帳戶之不明人士利用該帳戶向告訴人陳威
    希詐騙財物後，以該帳戶為匯、取款之工具，詐騙告訴人匯
    款至上開帳戶，使其遂行詐欺取財犯行時，便於隱匿真實身
    分，掩飾犯行不易遭查緝，是以被告提供帳戶之行為係對不
    明人士遂行詐欺取財犯行資以助力，而參與詐欺取財罪構成
    要件以外之行為。是核被告所為，係犯刑法第30條第1 項前
    段、第339 條第1 項之幫助詐欺取財罪。被告基於幫助之犯
    意而為詐欺取財犯行構成要件以外之行為，為幫助犯，衡諸
    其犯罪情節，爰依刑法第30條第2 項規定，按正犯之刑減輕
    之。爰審酌被告提供上開帳戶供他人詐欺取財，助長詐騙財
    產犯罪之風氣，致使執法人員難以追查正犯之真實身分，增
    加被害人尋求救濟之困難，擾亂金融交易往來秩序，危害社
    會正常交易安全，兼衡被害金額及被告之品行、生活狀況、
    智識程度、犯罪之動機、目的、手段、犯後態度等一切情狀
    ，量處如主文所示之刑，並諭知易科罰金之折算標準。
三、依刑事訴訟法第449 條第1 項前段、第3 項、第454 條第2
    項，刑法第30條第1 項前段、第2 項、第339 條第1 項、第
    41條第1 項前段，刑法施行法第1 條之1 第1 項、第2 項前
    段，逕以簡易判決處刑如主文。
四、如不服本判決，得自收受送達之日起10日內，向本院提出上
    訴狀，上訴於本院第二審合議庭（須附繕本）。
中    華    民    國    99    年    4     月    30    日
                    刑事第二十三庭  法  官  黃  司  熒
上列正本證明與原本無異。
                                    書記官  李  逸  翔
中    華    民    國    99    年    5     月    3     日
臺灣板橋地方法院檢察署檢察官聲請簡易判決處刑書
                                      99年度偵字第4852號
    被      告  甲○○  女  25歲（民國○○年○ 月○○日生）
                        住臺北市○○區○○路123 號3 樓
                        居臺北縣三重市○○路○ 段199號3樓
                        國民身分證統一編號：Ｚ000000000號
上列被告因詐欺案件，業經偵查終結，認為宜聲請以簡易判決處
刑，茲將犯罪事實及證據並所犯法條分敘如下：
        犯罪事實
一、甲○○明知於金融機構開立存款帳戶並無積極資格之限制，
    而蒐集人頭帳戶用以犯罪之社會現象則層出不窮，是若將金
    融機構帳戶存摺、金融卡及提款密碼交付他人使用，可能因
    此供不法詐欺集團份子用以詐使他人匯入款項後，再加以提
    領運用，而能預見可能因此幫助他人從事詐欺取財犯罪，竟
    仍基於幫助他人詐欺取財之未必故意，於民國98年12月14日
    晚間7 時許，在位於臺北縣板橋市○○路之中國信託商業銀
    行（下稱中國信託）板橋分行外，將其於中國信託重陽分行
    所申請開立帳號000000000000號之提款卡及密碼等物，提供
    予真實姓名、年籍不詳之成年人，嗣為該所屬詐欺集團取得
    使用。該詐欺集團成員即基於意圖為自己不法所有之犯意聯
    絡，由其中某不詳成員於同日晚間9 時40分許，撥打電話予
    陳威希，佯裝係happygo 購物網站服務人員，訛稱陳威希前
    於該網站購買熱壓封口機，惟工作人員疏失致重複扣款，故
    需至ATM 自動櫃員機為餘額確認云云，致陳威希陷於錯誤，
    依指示於同日晚間11時8分起至ATM自動櫃員機陸續匯款其中
    8筆共新臺幣209,000元之款項至甲○○之上開帳戶內，旋為
    該詐欺集團成員提領殆盡。嗣陳威希發覺受騙，因而報警處
    理，經警方循線查明後，查悉上情。
二、案經陳威希訴由臺北縣政府警察局三重分局移送偵辦。
        證據並所犯法條
一、證據：
（一）被告甲○○於警詢及偵查中之供述；
（二）告訴人陳威希於警詢及偵查中之指訴；
（三）中國信託98年12月29日中信銀字第09822271214925號函1
      件暨被告上開中國信託帳戶之客戶基本資料、帳戶歷史交
      易查詢表、對帳單各1 份；
（四）告訴人出示之匯款至被告上開帳戶之ATM 自動櫃員機客戶
      交易明細表影本1 份；
（五）通聯紀錄查詢資料1 份等附卷可稽，被告犯嫌足堪認定。
二、所犯法條：
    核被告所為，係犯刑法第30條第1 項、第339條第1項之幫助
    詐欺罪嫌。又被告幫助犯罪集團為詐欺取財犯嫌，為幫助犯
    ，請按正犯之刑減輕之。至移送意旨原略以：被告上開行為
    係涉刑法第339條之2不正利用付款設備詐欺罪嫌，惟按刑法
    第339條之2所稱之不正方法，係指違反自動付款設備之設置
    目的，而與詐欺之方式相類似者而言，查詐欺集團成員係直
    接對被害人施用詐術，使其匯款至被告所開立之帳戶，並非
    使用違反自動付款設備設置目的之方法而取得財物，故被告
    所為顯與刑法第339條之2構成要件不符；惟上開部分與前揭
    聲請簡易判決處刑部分之犯行乃係同一行為之不同法律評價
    ，爰不另為不起訴處分，併此敘明。
三、依刑事訴訟法第451 條第1 項聲請逕以簡易判決處刑。
    此    致
臺灣板橋地方法院
中    華    民    國    99    年    3     月    29    日
                            檢  察  官    乙 ○ ○
本件正本證明與原本無異
中    華    民    國    99    年    4     月    7     日
                            書  記  官

司法院資訊處製作；財團法人民間司法改革基金會備份。
